【裁判字號】    88,易,331
【裁判日期】    890303
【裁判案由】    侵占
【裁判全文】
台灣新竹地方法院刑事判決                          八十八年度易字第三三一號
    公  訴  人  臺灣新竹地方法院檢察署檢察官
    被      告  丙○○
右列被告因侵占案件，經檢察官提起公訴（八十七年度偵字第七四０二號），本院判
決如左：
    主      文
丙○○無罪。
    理      由
一、公訴意旨以：被告丙○○係案外人乙○○（起訴書誤載為莊惋婷）之胞妹，緣乙○○於民國（下同）七十八年間，以其夫即告訴人甲○○所有之房地向銀行抵押
    取得貸款後，與紀素美等十餘人共同出資購買翁阿鴻所有位於新竹縣竹北市○○
    段界址小段第二五地號等七筆土地，後經丙○○同意後，於七十八年十二月二十
    一日，將乙○○等人所購入之前開土地中之位於新竹縣竹北市○○段界址小段第
    二五地號土地（面積九四０平方公尺）權利範圍五十分之三部分，信託登記於丙○○名義下，嗣於八十五年間，甲○○欲向丙○○取回前開登記於丙○○名義下
    土地時，丙○○竟意圖為自己不法之所有，以變易持有為所有之意思，予以侵占
    入己，拒絕返還予甲○○，因認被告丙○○涉有刑法第三百三十五條第一項之侵
    占罪嫌等語。
二、按犯罪事實應依證據認定之，無證據不得推定其犯罪事實；又不能證明被告犯罪
    者，應諭知無罪之判決，刑事訴訟法第一百五十四條、第三百零一條第一項分別
    定有明文。次按，刑法第刑法上之侵占罪，以意圖為自己或第三人不法之所有，
    而擅自處分自己持有之他人所有物為前提，若所處分之物非他人所有者，即與該
    罪之構成要件有間。
三、公訴人認被告丙○○涉有侵占犯行，無非以告訴人甲○○之指訴，並有不動產買
    賣契約書、土地登記簿謄本、承諾書、事實證明書各一紙、同意書二紙（均影本
    ）在卷可稽為其論據。
四、訊據被告丙○○除否認有侵占之犯行外，餘均於本院審理時自白不諱，辯稱：其
    雖未出資購買前開土地，唯有關前述貸款之利息，均由其與證人乙○○等人繳納
    ，故其亦有出資等語。經查，新竹縣竹北市○○段界址小段第二五地號土地中權
    利範圍五十分之三部分，係由證人乙○○以告訴人甲○○所有房地抵押借款後，
    與案外人紀素美等人合資購得，並由原土地所有權人翁阿鴻名義下，移轉登記於
    被告丙○○名義下之事實，業據被告丙○○於本院審理時自承在卷，核與告訴人
    甲○○指訴，並有土地登記簿謄本在卷可稽，而不動產物權，依法律行為而取得
    者，非經登記，不生效力，民法第七百五十八條亦定有明文，是該筆土地既未曾
    登記於告訴人甲○○之名義下，即非告訴人甲○○所有，故縱被告丙○○拒絕將
    該筆土地移轉登記於告訴人莊甲○○名義下，亦與侵占罪之構成要件有間。且案
    外人乙○○等人合資購入土地時，僅係以被告丙○○名義登記，並未委託被告丙○○處理事務，故被告丙○○亦無違背任務之可能，是亦難繩之以背信罪。綜上
    ，既認被告丙○○前開所為與侵占罪之構成要件有間，即應為被告丙○○無罪之
    諭知。
據上論斷，應依刑事訴訟法第三百零一條第一項，判決如主文。
本案經檢察官許麗美到庭執行職務。
中      華      民      國    八十九    年      三      月      三      日
                                臺灣新竹地方法院刑事第二庭
                                    法  官  張  百  見
右正本證明與原本無異。
如不服本判決，應於判決送達後十日內向本院提出上訴狀(應附繕本 )，上訴於
臺灣高等法院。
                                      書記官  陳  進  楷
中      華      民      國    八十九    年      三      月      三      日


司法院資訊處製作；財團法人民間司法改革基金會備份。
